臺灣士林地方法院刑事判決　　　　　　　　　　　　　　九十年度訴字第一四九號
　　公　訴　人　臺灣士林地方法院檢察署檢察官
　　被　　　告　丙○○
　　指定辯護人　本院公設辯護人林龍輝
右列被告因違反槍砲彈藥刀械管制條例等案件，經檢察官提起公訴（八十九年度偵字
第一○六四六號），本院判決如左：
    主  文
丙○○未經許可，持有可發射子彈具有殺傷力之土造鋼管霰彈槍，處有期徒刑壹年陸
月，併科罰金新臺幣陸萬元，罰金如易服勞役，以新臺幣玖佰元（即銀元佰元）折
算壹日。
扣案之土造鋼管霰彈槍壹支（槍枝管制編號：00000000000號）沒收。
    事  實
一、丙○○前於民國八十七年間，因違反懲治盜匪條例案件，經本院判處有期徒刑四
    年六月確定，於八十七年六月二十四日送監執行，嗣於八十九年七月十四日假釋
    出獄，在假釋期間中（未構成累犯），竟仍不知悔改，明知未經中央主管機關之
    許可，不得持有可發射子彈具有殺傷力之各式槍砲及其使用之子彈，其因知悉年
    籍不詳之友人謝金偉於八十六年八、九月間某日，曾將槍枝置於撞球球桿袋內，
    再埋藏於台北市○○區○○路四段五十八巷華齡公園內，遂一時好奇而於八十九
    年九月十七日晚間八、九時許，至台北市士林區華齡公園內將該只撞球球桿袋挖
    出，未經許可而持有可發射子彈具殺傷力之土造鋼管霰彈槍一支（槍枝管制編號
    ：00000000000號）及已上膛之制式霰彈（口徑12 GAUGE）一顆。嗣
    於同日晚間十時三十分許，其乘坐不知情之友人丁○○（另為不起訴處分確定）
    所騎乘車號ＷＸＣ－九○八號輕機車，行經台北市○○區○○路四段五八巷三一
    弄口時，見值勤員警乙○○、陳泰宇指示渠等停車受檢，丙○○因恐為警發現其
    持有上開槍、彈，即要求丁○○加速逃逸，而丁○○亦因丙○○違規未載安全帽
    ，乃應其要求而加速逃逸，警員乙○○、陳泰宇則分別騎車尾隨在後追趕，嗣丁○○騎車行經台北市○○路○段五八巷口華齡公園旁時，丙○○為免遭警察發現
    其持有上開槍、彈，趁機車轉彎進入華齡街時，將其所揹裝有前開槍、彈之撞球
    球桿袋丟棄在路旁，致上開土造霰彈槍因撞擊地面而走火擊發。另丁○○騎乘機
    車行至台北市○○區○○街二一號前，即為警當場逮捕，丙○○則趁隙徒步逃逸
    ，並經警方於台北市○○路○段五八巷口扣得丙○○棄置之前開土造鋼管霰彈槍
    一支、已擊發之霰彈彈殼一顆及撞球球桿袋一只；丙○○則遲至同年九月二十五
    日始出面投案，而循線查悉上情。
二、案經臺北市政府警察局士林分局移送臺灣士林地方法院檢察署檢察官偵查起訴。
    理  由
一、右揭犯罪事實，迭據被告丙○○於偵查及本院審理時坦承不諱，且經證人丁○○
    及查獲警員乙○○、陳泰宇、甲○○分別到庭證述綦詳，並有扣案之土造鋼管霰
    彈槍（槍枝管制編號：00000000000號）一支、霰彈彈殼一顆、撞球
    球桿袋一只可資佐證；而前揭扣案之霰彈槍及霰彈彈殼經送內政部警政署刑事警
    察局以性能檢驗法鑑驗結果，認「一送鑑土造鋼管霰彈槍壹枝（槍枝管制編號0
    0000000000號），係以鋼管車造組合而成（可分解成二截），可裝填
    口徑12 GAUGE之霰彈，該槍以拉放擊錘方式擊發子彈，機械性能良好，認具殺傷
    力。二送鑑霰彈彈殼壹顆，認係制式已擊發口徑12 GAUGE霰彈殼，彈底標記為
    "FIOCCHI 12 12 ITALY"。」等語，有該局八十九年九月二十二日刑鑑字第一三
    九二五六號鑑驗通知書一紙在卷可稽，復有現場照片多張在卷可按，足見被告自
    白核與事實相符，堪予採信，本件事證明確，被告犯行洵堪認定，應依法論科。
二、核被告所為，係犯槍砲彈藥刀械管制條例第十一條第四項之未經許可持有可發射
    子彈具有殺傷力之各式槍砲罪及同法第十二條第四項未經許可持有子彈罪。被告
    未經許可而同時持有上開土造鋼管霰彈槍及制式霰彈，係一行為而觸犯數罪名，
    為想像競合犯，應依刑法第五十五條之規定，從一重之未經許可持有可發射子彈
    具有殺傷力之各式槍砲罪處斷。爰審酌被告前有犯罪前科，素行不佳，其在假釋
    期間內，竟不知檢束自身行止，因一時好奇而持有前開土造鋼管霰彈槍及制式霰
    彈，對他人生命、身體安全構成潛在威脅，危害社會治安甚鉅，惟其持有時間非
    長，並考量其智識程度、生活狀況及其犯罪動機、目的、手段，暨犯罪後坦承犯
    行，尚知悔悟等一切情狀，量處如主文所示之刑，並就罰金部分諭知易服勞役之
    折算標準，以示懲儆。至扣案之土造鋼管霰彈槍一支（槍枝管制編號：0000
    0000000號），依法不得持有而屬違禁物，應依刑法第三十八條第一項第
    一款之規定宣告沒收。又扣案之霰彈彈殼一顆，業經擊發而不具殺傷力，即非屬
    違禁物，依法不予宣告沒收；而扣案之撞球球桿袋一只，既非違禁物，復非被告
    供犯罪所用或因犯罪所得之物，自無庸宣告沒收，併此敘明。
三、另按被告行為時槍砲彈藥刀械管制條例第十九條第一項雖規定：「犯第七條、第
    八條、第十條、第十一條、第十二條第一項至第三項、第十三條第一項至第三項
    之罪，經判處有期徒刑者，應於刑之執行完畢或赦免後，令入勞動場所，強制工
    作，其期間為三年。」，惟該項關於強制工作之規定，業於九十年十一月十四日
    經修正公布刪除；因該規定性質上屬於保安處分，而依據刑法第二條第二項之規
    定：「保安處分適用裁判時之法律。」則修正前槍砲彈藥刀械管制條例第十九條
    第一項之規定既經刪除，本院裁判時即無再行適用之餘地；且查被告亦無犯罪之
    習慣或以犯罪為常業之情形，自無諭知強制工作之必要，併此敘明。
四、公訴意旨另以：被告丙○○於八十九年九月十七日晚上十時三十分許，未經許可
    持有可發射子彈具殺傷力之土製鋼管霰彈槍一支（槍枝管制編號：000000
    0000號）、制式霰彈子彈一顆（口徑十二ＧＡＵＧＥ），並將之收藏於其所
    有之撞球桿袋內，在台北市○○路○段五十八巷三十一弄口，乘坐由其不知情之
    友人丁○○所駕駛之機車時，見身著制服之值勤員警乙○○及陳泰宇指示渠等停
    車受檢，唯恐為警發現，竟不予理會並要求丁○○加速逃逸，丁○○因被告違規
    未戴安全帽，乃加速逃逸，行至台北市○○路○段五十八巷口華齡公園旁，被告
    見員警騎車在後追趕，竟基於殺人之犯意，由袋內取出前揭槍枝及子彈，朝當時
    追趕其後之警員乙○○射擊一發，惟因渠等機車均尚在行進間，被告未能瞄準而
    不遂，惟仍擊中距離乙○○身旁約一公尺置放於路旁之沙拉油桶，被告見未擊中
    警員，乃將前揭槍枝及撞球桿袋丟棄，因認被告涉有刑法第二百七十一條第二項
    、第一項殺人未遂之罪嫌。惟按犯罪事實應依證據認定之，無證據不得推定其犯
    罪事實；又不能證明被告犯罪者，應諭知無罪之判決，刑事訴訟法第一百五十四
    條、第三百零一條第一項前段分別定有明文。再認定被告有罪之事實，應憑證據
    ，如未能發現相當之證據，或證據不足以證明，自不能以推測或擬制之方法，以
    為裁判之基礎；且認定事實所憑之證據，其為訴訟上之證明，須達於通常一般人
    均不致有懷疑，而得確信其為事實之程度者，始得據為有罪之認定，倘其證明尚
    未達到此一程度而有合理之懷疑存在時，尚難為有罪之認定基礎；另苟積極證據
    不足以為不利於被告事實之認定，即應為有利於被告之認定，更不必有何有利之
    證據，最高法院三十年上字第八一六號、四十年台上字第八六號、七十六年台上
    字第四九八六號判例足資參酌。本件公訴人認被告丙○○涉有前揭殺人未遂之罪
    嫌，無非係以警員乙○○、甲○○之證言、警員乙○○於八十九年九月十七日製
    作之報告書及扣案之土造鋼管霰彈槍、制式霰彈彈殼及撞球球桿袋等為其論據。
    訊據被告丙○○已堅詞否認涉有前開殺人未遂之犯行，辯稱：槍是伊朋友謝金偉
    埋的，事後得知謝金偉因車禍死亡，基於好奇而去挖出來，挖出來後不知要怎麼
    辦，就約丁○○出來，伊與丁○○一起騎機車沒多久就遇到警察盤查，伊因身上
    有槍怕被警察抓到，就要丁○○加速逃逸，約被警察追十秒後，伊順著機車轉彎
    時，將槍連同球桿套一起丟掉，就聽到「碰」一聲，聽到後也嚇了一跳，當時僅
    是單純將槍丟到地上，因想將槍丟掉就沒事了，並未把槍拿出來，亦未拿槍瞄準
    警察，更未持槍朝警察乙○○射擊等語。經查：
  (一)證人即當時追躡被告丙○○之警員乙○○於本院九十年八月十六日訊問時證稱：
    當時伊在巡邏，被告與他的朋友騎車未載安全帽，伊要他們停下來，他們不停下
    來，後來就追他們，追逐時都一直在小巷內轉，時速約五、六十公里，有時遠，
    有時近，遠的時候還是可看到被告，他們轉過去，伊也轉過去，後來就聽到「砰
    」一聲，伊等就從煙中穿過去，並看到沙拉油桶彈起來，直覺他們不知丟什麼東
    西，當時煙是從路旁冒起來，伊車子與被告機車約距二、三公尺。被告在轉彎前
    後均有將頭向後轉讓伊看到，被告轉頭時，只看伊等有無追上，未看到被告有其
    他動作，亦未看到被告有持槍射擊之動作等語（見本院九十年八月十六日訊問筆
    錄）。嗣於本院九十一年三月二十八日訊問時復證稱：「（問：追逐丁○○所騎
    之機車時，約距多遠？）約一、二公尺左右，肉眼都可清楚看見他們。」、「（
    問：當天被告騎車之速度為何？）車速很快，約六、七十公里以上。」、「（問
    ：機車離開你的視線最久有幾秒？）該輛機車均未離開過我的視線。」、「（問
    ：追逐當時丙○○的手是放在何處？）我沒注意，他一直回頭看。」、「問：是
    否看見丙○○持槍瞄準作射擊的動作？）沒有。我一轉彎就聽到「碰」一聲，煙
    很大，煙是在路邊。」、「（問：是否看見丙○○從袋子中抽出土製鋼管槍？）
    無。」等語（見本院九十一年三月二十八日訊問筆錄）。又證人即警員陳泰宇亦
    於偵查時證稱：沒有看到被告持槍射擊等語（見偵查卷第八九頁反面）。另證人
    丁○○於本院訊問時則證稱：「（問：八十九年九月十七日晚上是否曾與丙○○
    一同遭警臨檢？）是。」、「（問：警察臨檢後，騎車逃跑過程中是否有聽到任
    何聲音？）我聽到「碰」一聲後，我問丙○○什麼事，丙○○說不知道，我以為
    是警察開槍，丙○○就要我繼續騎，一直騎到和豐街時我才停車（提示現場圖）
    ，停車後警察就對我進行攔檢。」、「（問：何時聽到「碰」一聲？）正在轉彎
    時聽到。」、「（問：騎車逃跑的過程中，丙○○手放哪裡？）他的手沒有抱著
    我。」、「（問：載丙○○之過程中，丙○○有何動作？）那天他只說快跑，其
    餘就沒什麼不一樣的動作，後來停車後，他就跑掉了。」、「（問：丙○○是否
    向警察開槍？）應該是不可能，當時正在轉彎，他不可能做扭身之動作。」、「
    （問：在聽到「碰」一聲前，丙○○是否有打開拉鍊或轉身、抽東西、拉拉鍊之
    動作？）無。」（見本院九十一年二月二十一日訊問筆錄）是證人乙○○、陳泰
    宇、丁○○所證述之上開情節，核與被告所辯上情大致相符。且衡情證人丁○○
    與乙○○分別騎乘之機車相距僅約一、二公尺，且被告始終未離開警員乙○○視
    線，被告果若有持槍瞄準警員乙○○並開槍射擊，緊追其後追趕之警員乙○○豈
    有不知之理，然證人乙○○已證稱其未看見被告有持槍射擊之動作，亦未看見被
    告從撞球球桿袋內取出土造霰彈槍，後來轉彎時就聽到「砰」一聲，並看到沙拉
    油桶彈起來，直覺他們不知丟什麼東西等語。況證人丁○○亦證稱：被告當時無
    打開拉鍊或自袋中抽出東西之動作等語。再者，扣案槍枝若已上膛，其拉桿撞到
    地面有可能會擊發等情，業經證人即警員乙○○、甲○○分別證述在卷；而扣案
    之土造鋼管霰彈槍，其上膛方式為將拉桿向後拉，在將拉桿扣進勾槽內，且需以
    極大之力量始將拉桿拉入勾槽內上膛，另拉桿若碰到地面或其他物體時，極有可
    能跳出勾槽而擊發子彈等情，業據本院當庭勘驗扣案土造鋼管霰彈槍之結構無誤
    ，是被告所辯其趁機車轉彎時，將上開槍枝丟棄在地上，並未持槍射擊警員乙○○等情，應屬非虛。至證人乙○○所製作之前開報告書，其上雖載有「：：：職
    等遂騎車尾隨，追到北市○○路○段五十八巷卅一弄華齡公園旁時，乘坐後座之
    男子丙○○持土製之散彈槍朝職等射擊乙發，幸職等閃避故未擊中，：：：」等
    語；然證人乙○○已於本院調查時證稱：「（問：提示報告，為何會記載丙○○
    持槍射擊你？）這是我想像的，因我有聽到『碰』一聲，後來又有看到槍、彈，
    且報告僅是內部文書，是為了向長官說明，至於槍枝為何會擊發，被告才清楚。
    」（見本院九十一年三月二十八日訊問筆錄），證人乙○○既未親眼目睹被告有
    持槍朝其瞄準射擊，苟無其他積極證據可資佐證，自難僅憑其主觀臆測而製作之
    上開報告內容，認定被告涉有起訴書所載之殺人未遂犯行。
  (二)證人即負責現場蒐證之警員甲○○雖於偵查時及本院調查時證述：從彈殼的發現
    位置來看，不可能是在袋子內擊發，自行掉落到袋子外；因扣案槍枝若因掉下去
    不小心擊發，則彈殼應會卡在槍管內，但案發現場彈殼與槍枝距離約一公尺等語
    ；而扣案槍枝擊發子彈後不可能自動退彈，除非將土製槍管從中間拆開，彈殼才
    會從中間掉出來等情，亦據證人乙○○、甲○○證述在卷，並經本院勘驗扣案土
    造霰彈槍之結構無誤，雖堪認定。惟查：證人甲○○已到庭證稱：「（問：請描
    述當時情形？）案發後值班人員通知我到現場，我到之後，沒看到人，但看到霰
    彈槍及一顆彈殼。」、「（問：當時看到槍時，是否還有看到袋子？）有。當時
    槍是放在袋子裡面。袋子拉鍊有拉開，槍口朝外，槍口是朝拉鍊開口的地方，有
    露出一點，所以我將之拉開來看，看到槍枝後，我摸槍枝還是熱的。」、「（問
    ：是否有人去碰過該槍？）通報後到現場已距離一段時間，故很難說。」、「（
    問：到場前，是否有民眾檢視過槍枝？）不能確定，但有此可能。」等語（見本
    院九十年六月二十八日、九十一年三月二十八日訊問筆錄）。而證人乙○○亦證
    稱：扣案之槍枝、彈殼是民眾先發現，不是員警，當時有老百姓打電話到警局說
    發現槍枝，所以有可能已經被打開過等語（見本院九十年八月十六日、九十一年
    三月二十八日訊問筆錄）。是扣案槍枝是否曾遭在場圍觀民眾拆解後，並將上開
    霰彈彈殼自槍管內取出，已非無疑，尚難僅以該霰彈彈殼距離扣案槍枝約一公尺
    遠，率爾認定係被告擊發後再行退彈所致。況證人丁○○已到庭證稱：「（問：
    下車時是否又回去現場看？）我停車後丙○○就逃跑，乙○○就直接將我帶回警
    局，當時乙○○與我都不知道有槍這回事，回警局後乙○○問我『碰』一聲是怎
    麼回事，我說不知道，我還向他說『我以為是你們開槍』。」、「（問：聽到「
    碰」一聲後，有無停車？）無。」等語（見本院九十一年二月二十一日訊問筆錄
    ）；而證人乙○○亦證稱：「（問：丙○○是否有停留在槍彈現場？）無。」、
    「（問：是否看見丙○○從袋子中抽出土製鋼管槍？）無。」等語（見本院九十
    一年三月二十八日訊問筆錄），益徵被告顯無拆解扣案土造霰彈槍之槍管，再取
    出槍管內之霰彈彈殼之情事，苟無其他積極證據可佐，自不得僅因案發現場霰彈
    彈殼與槍枝距離約有一公尺遠，而非卡在槍管內乙節，逕以推測或擬制之方法，
    推定被告曾使用扣案土造霰彈槍朝警員乙○○開槍射擊之事實。
  (三)綜上所述，被告所辯上情尚堪採信，此部分公訴人所舉證據仍不足證明被告犯罪
    ，而蒞庭之公訴檢察官亦認現存證據尚不足證明被告涉有起訴書所載殺人未遂之
    犯行，苟無其他積極證據可資佐證，自不得以推測或擬制之方法，任意推定被告
    涉犯此部分殺人未遂之犯行。此外，復查無其他積極證據足資認定被告涉有前揭
    殺人未遂之行為，此部分不能證明被告犯罪，原應為無罪之諭知，惟起訴意旨認
    此部分與前開起訴有罪部分具有牽連犯之裁判上一罪關係，爰不另為無罪之諭知
    ，併此敘明。
據上論斷，應依刑事訴訟法第二百九十九條第一項前段，槍砲彈藥刀械管制條例第十
一條第四項、第十二條第四項，刑法第二條第二項、第十一條前段、第五十五條、第
四十二條第二項、第三十八條第一項第一款，罰金罰鍰提高標準條例第二條，現行法
規所定貨幣單位折算新台幣條例第二條，判決如主文。
本案經檢察官簡靜玉到庭執行職務
中      華      民      國    九十一    年      五      月    二十七    日
                                    臺灣士林地方法院刑事第二庭
                                        法  官  陳  章  榮
右正本證明與原本無異。
如不服本判決，應於判決送達後十日內，向本院提出上訴狀。
                                        書記官  嚴  慧  萍
中      華      民      國    九十一    年      六      月      六      日
附錄本案論罪科刑法條全文：
槍砲彈藥刀械管制條例第十一條第四項：
  未經許可，持有、寄藏或意圖販賣而陳列第一項所列槍砲者，處一年以上七年以下
有期徒刑，併科新臺幣七百萬元以下罰金。
第一項及第三項之未遂犯罰之。
槍砲彈藥刀械管制條例第十二條第四項：
未經許可，持有、寄藏或意圖販賣而陳列子彈者，處五年以下有期徒刑，併科新臺幣
三百萬元以下罰金。
